臺灣新北地方法院刑事判決
111年度審交訴字第162號
公  訴  人  臺灣新北地方檢察署檢察官
被      告  陳建鴻



上列被告因公共危險等案件，經檢察官提起公訴（111年度偵字
第20087號），被告於準備程序中就被訴事實為有罪之陳述，本
院裁定進行簡式審判程序，茲判決如下：
    主  文
陳建鴻汽車駕駛人，無駕駛執照駕車因而過失傷害人，處有期徒
刑參月，如易科罰金，以新臺幣壹仟元折算壹日；又駕駛動力交
通工具肇事，致人受傷而逃逸，處有期徒刑陸月，如易科罰金，
以新臺幣壹仟元折算壹日；應執行有期徒刑柒月，如易科罰金，
以新臺幣壹仟元折算壹日。
    事  實
一、陳建鴻明知其未考領本國之汽車駕駛執照，竟於民國110年1
    2月23日12時55分許，駕駛車牌號碼000-0000號自用小客車
    ，沿新北市新莊區環漢路二段往三重方向行駛，行經同市區
    環漢路二段142號前之三岔路口處時，本應注意車前狀況，
    並隨時採取必要之安全措施；迴車前應暫停，顯示左轉燈光
    ，並注意來往車輛，且讓直行車先行，始得迴轉，而依當時
    天候陰、日間自然光線、縣道道路柏油路面乾燥、無缺陷、
    無障礙物、視距良好，並無不能注意之情事，竟疏未注意上
    開事項，既未顯示左轉訊號燈，亦疏於注意來往車輛，更未
    讓同向之直行車先行，即貿然迴轉，適有林姵伶騎乘車牌號
    碼000-0000號普通重型機車，自其同向後方直行而至，因猝
    不及防，見狀閃避且煞車不及，因而撞上陳建鴻上開自小客
    車之左側車身，致林姵伶當場人車倒地，並受有右膝部擦傷
    、右腳大拇趾趾甲斷裂等傷害。詎陳建鴻明知駕車肇事，因
    而致林姵伶受有傷害，竟另基於肇事逃逸之犯意，未留下任
    何聯絡資料，亦未對林姵伶採取必要之救護措施，即逕行駕
    車逃離現場。嗣經林姵伶報警處理並依車號追查後，始循線
    查悉上情。
二、案經林姵伶訴由新北市政府警察局新莊分局報告臺灣新北地
    方檢察署檢察官偵查起訴。
    理  由
一、按除被告所犯為死刑、無期徒刑、最輕本刑為3 年以上有期
    徒刑之罪或高等法院管轄第一審案件者外，於第一次審判期
    日前之準備程序進行中，被告先就被訴事實為有罪之陳述時
    ，審判長得告知被告簡式審判程序之旨，並聽取當事人、代
    理人、辯護人及輔佐人之意見後，裁定進行簡式審判程序，
    刑事訴訟法第273 條之1 第1 項定有明文。本件被告所犯係
    死刑、無期徒刑、最輕本刑為3 年以上有期徒刑以外之罪，
    其於準備程序中就被訴事實為有罪之陳述，經本院告知簡式
    審判程序之旨，並聽取公訴人及被告之意見後，認宜進行簡
    式審判程序，爰依上開規定裁定行簡式審判程序。
二、上揭事實，業據被告於偵查、本院準備程序及審理時均坦承
    不諱，核與證人即告訴人林姵伶於警詢及偵查中之證述情節
    相符，並有道路交通事故現場圖、道路交通事故調查報告表
    （一）（二）、新北市政府警察局新莊分局疑似道路交通事
    故肇事逃逸追查表、新北市政府警察局新莊分局照片黏貼紀
    錄表（含現場及車損照片）、行車紀錄器影像光碟在卷可稽
    ，被告之自白堪予採信。且按汽車行駛時，駕駛人應注意車
    前狀況及兩車並行之間隔，並隨時採取必要之安全措施；汽
    車迴車時，應暫停並顯示左轉燈光或手勢，看清無來往車輛
    ，並注意行人通過，始得迴轉；轉彎車應讓直行車先行，道
    路交通安全規則第94條第3 項、第106 條第5 款、第102 條
    第1 項第7 款分別定有明文，而依卷附道路交通事故調查報
    告表（一）所示，本案事故發生時，天候陰、日間自然光線
    、縣道道路柏油路面乾燥、無缺陷、無障礙物、視距良好，
    並無不能注意之情事，被告未注意車前狀況且未顯示左轉燈
    光或手勢並禮讓直行車先行，貿然往左迴轉，顯有過失，致
    告訴人因被告之過失行為受有如事實欄所示之傷害等情，亦
    有三軍總醫院附設民眾診療服務處於110年12月23日開立之
    診斷證明書在卷可資佐證，被告之過失駕駛行為與告訴人所
    受傷害結果間，顯有相當因果關係，本件事證明確，被告過
    失傷害及肇事逃逸之犯行應堪認定。
三、按汽車駕駛人，無駕駛執照駕車、酒醉駕車、吸食毒品或迷
    幻藥駕車、行駛人行道或行經行人穿越道不依規定讓行人優
    先通行，因而致人受傷或死亡，依法應負刑事責任者，加重
    其刑至二分之一，道路交通管理處罰條例第86條第1 項定有
    明文。經查，被告所為如事實欄所示之過失傷害犯行時並未
    領有合格汽車駕駛執照，有公路監理系統證號查詢汽車駕駛
    人資料查詢結果1 份附於本院卷可查，竟仍無照駕車上路，
    因而致告訴人受傷，則其所犯過失傷害罪自應依上開規定加
    重其刑。復按刑法總則之加重，係概括性之規定，所有罪名
    均一體適用；刑法分則之加重，係就犯罪類型變更之個別犯
    罪行為予以加重，成為另一獨立之罪名；道路交通管理處罰
    條例第86條第1 項關於汽車駕駛人，無駕駛執照駕車、酒醉
    駕車、吸食毒品或迷幻藥駕車、行駛人行道或行經行人穿越
    道不依規定讓行人優先通行，因而致人受傷或死亡，依法應
    負刑事責任者，加重其刑至二分之一之規定，係就刑法過失
    傷害罪之基本犯罪類型，對於加害人為汽車駕駛人，於從事
    駕駛汽車之特定行為時，或於行駛人行道、行經行人穿越道
    之特定地點，不依規定讓行人優先通行，因而致人受傷或死
    亡之特殊行為要件予以加重處罰，已就原犯罪類型變更之個
    別犯罪行為予以加重，而成另一獨立之罪名，自屬刑法分則
    加重之性質（最高法院92年度第1 次刑事庭會議決議、99年
    度台非字第198 號判決意旨參照）。是核被告所為，分別係
    犯道路交通管理處罰條例第86條第1 項、刑法第284 條前段
    之汽車駕駛人，無駕駛執照駕車，因而犯過失傷害罪及刑法
    第185 條之4 第1 項前段之肇事致人傷害逃逸罪。起訴書認
    被告過失傷害部分所為係犯刑法第284 條前段之過失傷害罪
    嫌，自有未洽，惟已據蒞庭檢察官補充更正。又被告無照駕
    車上路，因而致人受傷，過失傷害部分應依道路交通管理處
    罰條例第86條第1 項規定加重其刑。被告所犯上開二罪間，
    犯意各別，行為互殊，應予分論併罰。爰審酌被告有於5年
    內因違反毒品危害防制條例案件經法院論罪科刑及執行完畢
    之紀錄，有臺灣高等法院被告前案紀錄表1 份可參，竟因當
    時被通緝，為恐遭警方逮捕，未對受傷之告訴人予以救助，
    或報警處理，反逕行駛離，所為殊值非難，兼衡其犯罪之動
    機、目的、手段、智識程度、家庭經濟狀況、過失程度、告
    訴人所受傷害之情形，以及迄今仍未與告訴人達成和解賠償
    損害之犯後態度等一切情狀，分別量處如主文所示之刑並定
    其應執行之刑，及均諭知易科罰金之折算標準，以資懲儆。
據上論斷，應依刑事訴訟法第273 條之1 第1 項、第299 條第1
項前段，道路交通管理處罰條例第86條第1 項，刑法第185 條之
4 第1 項前段、第284 條前段、第51條第5 款、第41條第1 項前
段、第8 項，刑法施行法第1 條之1 第1 項，判決如主文。
本案經檢察官黃冠傑提起公訴，檢察官詹啟章到庭執行職務。
中　　華　　民　　國　　111 　年　　11　　月　　10　　日
                  刑事第二十四庭  法  官  徐子涵
上列正本證明與原本無異。
如不服本判決，應於判決送達後20日內敘明上訴理由，向本院提
出上訴狀 (應附繕本) ，上訴於臺灣高等法院。其未敘述上訴理
由者，應於上訴期間屆滿後20日內向本院補提理由書「切勿逕送
上級法院」。
                                  書記官　游士霈
中　　華　　民　　國　　111 　年　　11　　月　　10　　日
附錄本案論罪科刑法條全文：
中華民國刑法第185條之4
駕駛動力交通工具發生交通事故，致人傷害而逃逸者，處六月以
上五年以下有期徒刑；致人於死或重傷而逃逸者，處一年以上七
年以下有期徒刑。
犯前項之罪，駕駛人於發生交通事故致人死傷係無過失者，減輕
或免除其刑。
中華民國刑法第284條
因過失傷害人者，處1 年以下有期徒刑、拘役或10萬元以下罰金
；致重傷者，處3 年以下有期徒刑、拘役或30萬元以下罰金。